【裁判字號】    96,訴,5119
【裁判日期】    970328
【裁判案由】    毒品危害防制條例
【裁判全文】
臺灣高雄地方法院刑事判決              96年度訴字第5119號
公  訴  人  臺灣高雄地方法院檢察署檢察官
被      告  甲○○
上列被告因違反毒品危害防制條例案件，經檢察官提起公訴（
96年度毒偵字第8940號），被告於本院準備程序中為有罪陳述，
經聽取當事人意見，合議庭裁定由受命法官依簡式審判程序獨任
審理，本院判決如下：
    主  文
甲○○施用第一級毒品，累犯，處有期徒刑捌月。又施用第二級
毒品，累犯，處有期徒刑陸月，扣案之第二級毒品甲基安非他命
壹包（含包裝袋，驗前淨重零點壹玖肆公克，驗後淨重零點壹玖
貳公克），沒收銷燬之。應執行有期徒刑壹年，扣案之第二級毒
品甲基安非他命壹包（含包裝袋，驗前淨重零點壹玖肆公克，驗
後淨重零點壹玖貳公克），沒收銷燬之。
    事  實
一、甲○○前於民國89年間因施用毒品案件，經本院以89年度毒
    聲字第8881號裁定送觀察、勒戒後，認有繼續施用毒品之傾
    向，而經本院以89年度毒聲字第9513號裁定令入戒治處所施
    以強制戒治1 年，嗣停止戒治付保護管束期滿，於90年5 月
    22日因繼續執行徒刑出監（於90年12月9 日強制戒治付保護
    管束期滿執行完畢），為臺灣高雄地方法院檢察署於90年12
    月4 日以90年度戒毒偵字第1334號為不起訴處分在案。另於
    86年間因施用毒品及連續非法吸用化學合成麻醉藥品等案件
    ，經本院以86年度訴字第2531號判決判處有期徒刑3 年4 月
    （分別判處有期徒刑3 年2 月、4 月，定應執行刑3 年4 月
    ）確定，於87年5 月5 日入監執行，而於88年12月3 日假釋
    出獄（90年7 月9 日縮刑期滿），嗣因違反毒品危害防制條
    例案件經撤銷假釋執行殘刑1 年6 月10日，於90年5 月22日
    入監執行，並於91年11月24日縮短刑期執行完畢出監，又於
    93、94年間因施用第一、二級毒品案件，經本院以93年度訴
    字第647 號判決判處有期徒刑1 年2 月（分別判處有期徒刑
    11月、5 月，定應執行刑1 年2 月）及以94年度訴字第532
    號判決判處有期徒刑1 年4 月（分別判處有期徒刑10月、8
    月，定應執行刑1 年4 月）確定，以上2 罪接續執行，於93
    年12月14日入監執行，而於95年12月12日假釋出獄，嗣於96
    年4 月2 日縮刑期滿執行完畢。
二、詎甲○○仍未戒除毒癮，明知海洛因及甲基安非他命業經公
    告列為毒品危害防治條例第2 條第2 項第1 款第一級毒品及
    同條項第2 款第二級毒品，不得非法持有、施用，於上開強
    制戒治執行完畢釋放後之5 年內，曾因前開施用毒品罪經判
    決確定在案，竟猶不知戒絕悔改，分別基於施用第一級毒品
    海洛因及第二級毒品甲基安非他命之犯意，於96年9 月22日
    18時許，在其位於高雄市鼓山區○○○路旁之中油加油站廁
    所內，以注射針筒注射手臂之方式施用海洛因1 次；又於同
    日18時許，再於上開處所，以打火機點火隔著鋁箔紙燒烤之
    方式施用第二級毒品甲基安非他命1 次。嗣於同日中午19時
    許，在高雄市○○區○○路與林森路口，因形跡可疑為警攔
    查，乃隨警赴警局經其同意採尿送驗，檢驗結果呈甲基安非
    他命及嗎啡陽性反應，並扣得甲基安非他命1 包（檢驗前淨
    重0.194 公克，檢驗後淨重0.192 公克），始查悉上情。
三、案經高雄市政府警察局保安大隊報請臺灣高雄地方法院檢察
    署檢察官偵查起訴。
    理  由
一、按本件被告甲○○所犯毒品危害防制條例第10條第1 項施用
    第一級毒品罪、同條例第10條第2 項施用第二級毒品罪，均
    係死刑、無期徒刑、最輕本刑為3 年以上有期徒刑以外之罪
    ，其於準備程序中就前揭被訴事實均為有罪之陳述，經依法
    告知簡式審判程序之旨，並聽取公訴人及被告之意見後，本
    院認無不得或不宜改依簡式審判程序進行之情形，爰依刑事
    訴訟法第273 條之1 第1 項規定，裁定本件由受命法官獨任
    進行簡式審判程序，合先敘明。
二、訊據被告對於上揭施用第一級毒品海洛因及第二級毒品甲基
    安非他命各1 次，並持有扣案之第二級毒品甲基安非他命1
    包之事實，於本院審理時坦承不諱（見本院卷第82頁），而
    被告於96年9 月22日為警採集之尿液，經送往高雄市立凱旋
    醫院以酵素免疫法〈EIA 〉及氣相層析質譜儀法〈GC/MS 〉
    方法檢驗結果，確呈甲基安非他命及海洛因代謝後之嗎啡陽
    性反應，此有該醫院96年10月8 日檢體編號Ｌ專-96465號濫
    用藥物尿液檢驗報告及保安警察大隊移送專責偵辦毒品危害
    防制條例嫌疑人尿液採證各1 份在卷可稽（見偵查卷第17、
    18頁）；此外並有高雄市政府警察局保安警察大隊特勤中隊
    刑事案件扣押筆錄、扣押物品目錄表各1 份及查扣物品照片
    2 張附於警卷可資佐證（見警卷第7 至10頁、第14頁）。又
    扣案之疑似甲基安非他命白色晶體1 包，經送驗後確呈甲基
    安非他命陽性反應（檢驗前淨重0.194 公克，驗後淨重0.19
    2 公克），有高雄醫學大學附設中和紀念醫院檢驗報告在卷
    可稽（見本院卷第22頁），是該扣案之白色晶體1 包，係第
    二級毒品甲基安非他命無訛。足徵被告前開施用第一級毒品
    海洛因及第二級毒品甲基安非他命各1 次，並持有扣案之第
    二級毒品甲基安非他命1 包之自白核與事實相符，自可採為
    認定事實之證據。
三、次按施用第一、二級毒品為犯罪行為，毒品危害防制條例第
    10條第1 、2 項定有處罰明文。故施用第一、二級毒品者，
    依前揭規定本應科以刑罰。惟基於刑事政策，對合於一定條
    件之施用者，則依同條例第20條、第23條之規定，施以觀察
    、勒戒及強制戒治之保安處分。現行毒品危害防制條例於92
    年7 月9 日修正公布，自93年1 月9 日施行，其中第20條、
    第23條將施用毒品之刑事處遇程序，區分為「初犯」及「五
    年內再犯」、「五年後再犯」。依其立法理由之說明：「初
    犯」，經觀察、勒戒或強制戒治後，應為不起訴處分或不付
    審理之裁定；經觀察、勒戒或強制戒治執行完畢釋放後，「
    五年內再犯」者，因其再犯率甚高，原實施之觀察、勒戒及
    強制戒治既已無法收其實效，爰依法追訴或裁定交付審理。
    至於經觀察、勒戒或強制戒治執行完畢釋放後，「五年後再
    犯」者，前所實施之觀察、勒戒或強制戒治已足以遮斷其施
    用毒品之毒癮，為期自新及協助其斷除毒癮，仍適用「初犯
    」規定，先經觀察、勒戒或強制戒治之程序。從而依修正後
    之規定，僅限於「初犯」及「五年後再犯」二種情形，始應
    先經觀察、勒戒或強制戒治程序。倘被告於5 年內已再犯，
    經依法追訴處罰，縱其第3 次（或第3 次以上）再度施用毒
    品之時間，在初犯經觀察、勒戒或強制戒治執行完畢釋放五
    年以後，已不合於「五年後再犯」之規定，且因已於「五年
    內再犯」，顯見其再犯率甚高，原實施觀察、勒戒或強制戒
    治，已無法收其實效，即應依該條例第10條處罰（最高法院
    95年度第7 次刑事庭會議決議參照）。查被告既曾有如事實
    欄一所示之於強制戒治執行完畢後，5 年內再犯施用毒品罪
    ，並經判決確定之情，此有臺灣高等法院被告前案紀錄表1
    份附卷可稽（見本院卷第8 頁至第14頁）。是被告既於強制
    戒治執行完畢釋放後，5 年內再犯上開施用毒品罪，並經判
    決確定，則其犯本案施用毒品犯行之時間，雖距前述觀察勒
    戒執行完畢釋放後已逾5 年，揆諸首開說明，仍應依法論科
    。從而，被告於觀察勒戒執行完畢釋放後，5 年內再為本件
    施用第一、二級毒品犯行，洵堪認定，本件事證明確，自應
    依法論科。
四、次按海洛因、甲基安非他命係屬毒品危害防制條例第2 條第
    2 項第1 、2 款所稱之第一、二級毒品，依法不得非法持有
    、施用，被告竟持之以施用，核被告所為係分別觸犯毒品危
    害防制條例第10條第1 項、第2 項之施用第一、二級毒品之
    罪。其施用第一、二級海洛因、甲基安非他命毒品前後持有
    該毒品之低度行為，應分別為其施用之高度行為所吸收，不
    另論罪，被告所犯上開兩罪，犯意個別，行為互殊，應予分
    論併罰。又被告曾有如事實欄一所示之論罪科刑前科，有上
    開臺灣高等法院被告前案紀錄表各1 份附卷可稽，其於前開
    有期徒刑執行完畢後5 年內，再故意犯本件有期徒刑以上之
    上開2 罪，均為累犯，應依刑法第47條第1 項之規定加重其
    刑。爰審酌被告前因施用毒品，並經強制戒治程序及判處徒
    刑執行完畢後，仍未能徹底戒絕吸毒惡習，再犯本件施用毒
    品犯行，顯見戒毒之意志不堅，惟念其犯後坦承犯行，態度
    良好，且施用毒品乃屬自戕行為，尚未害及他人及犯罪動機
    、目的、手段等一切情狀，量處如主文所示之刑，以資懲儆
    。
五、末按查獲之第二級毒品，不問屬於犯人與否，沒收銷燬之，
    毒品危害防制條例第18條第1 項前段定有明文。查扣案之白
    色晶體1 包，經送請高雄醫學大學附設中和紀念醫院鑑驗結
    果，認該白色晶體1 包係第二級毒品甲基安非他命，業據本
    院認定如前，至前開第二級毒品甲基安非他命之包裝膠袋因
    包覆毒品，其上顯留有該毒品之殘渣，衡情自難與之剝離，
    亦應將之同視為第二級甲基安非他命毒品整體之一部，均係
    違禁物，不論屬犯人所有與否，爰併依上開規定宣告沒收銷
    燬之。至於送鑑耗損之部分，既已滅失，自無庸宣告沒收銷
    燬，附此敘明。
據上論斷，應依刑事訴訟法第273 條之1 第1 項、第284 條之1
、第299 條第1 項前段，毒品危害防制條例第10條第1 項、第2
項、第18條第1 項，刑法第11條、第47條第1 項，判決如主文。
本案經檢察官乙○○到庭執行職務。
中    華    民    國    97    年    3     月    28    日
                  刑事第十七庭  法  官  林建鼎
以上正本證明與原本無異。
如不服本判決應於收受本判決後10日內向本院提出上訴書狀，並
應敘述具體理由，如未敘述上訴理由者，應於上訴期間屆滿後20
日內補提理由書狀於本院（均須按他造當事人之人數附繕本）「
切勿逕送上級法院」。
中    華    民    國    97    年    3     月    28    日
                                書記官  林秀敏
附錄論罪科刑法條：
毒品危害防制條例第十條
施用第一級毒品者，處 6 月以上 5 年以下有期徒刑。
施用第二級毒品者，處 3 年以下有期徒刑。


司法院資訊處製作；財團法人民間司法改革基金會備份。
